臺灣板橋地方法院刑事判決　　　　　　　 94年度訴字第568號
公　訴　人　臺灣板橋地方法院檢察署檢察官
被　　　告　甲○○
指定辯護人　呂翊丞律師
上列被告因強盜等案件，經檢察官提起公訴（93年度偵字第
18633 號），本院判決如下：
    主  文
甲○○於夜間侵入住宅踰越安全設備竊盜，處有期徒刑拾月。
    事  實
一、甲○○有麻藥、賭博等前科。其意圖為自己不法之所有，於
    民國93年11月15日凌晨4 時30分許，見丁○○、丙○○○夫
    婦位於臺北縣中和市○○街166 巷8 號4 樓頂加蓋建築物（
    即5 樓）之住處窗戶未關，竟徒手踰越該窗戶而侵入住宅，
    並於丁○○夫婦臥室內竊取丁○○所有之皮包一只（內有現
    金新臺幣四千六百元、國民身分證、行車執照各一枚、駕駛
    執照二枚）及丙○○○所有之女用手錶一只、SonyEricsson
    牌行動電話一支等物，得手後據為己有。惟甲○○欲離去之
    際，為丁○○所發現，甲○○遂沿樓梯間由五樓往一樓公寓
    大門逃逸，並於逃跑途中將上開竊得物品丟棄於丁○○住處
    客廳，嗣在四樓樓梯間時為丁○○所趕上抓住，然因甲○○
    扭動掙扎之故，致丁○○失去平衡不慎摔落樓梯，而受有肋
    骨、腰部及背部之傷害（具體傷勢不詳，且傷害部分未據提
    出告訴），甲○○旋為據報趕至現場之警員當場查獲，並扣
    得上開所竊得之物品。
二、案經丁○○、丙○○○訴由臺北縣政府警察局中和分局報請
    臺灣板橋地方法院檢察署檢察官偵查起訴。
    理  由
一、證人即被害人丁○○、丙○○○於警訊中所為之指述，係被
    告以外之人於審判外之陳述，依刑事訴訟法第159 條第1 項
    規定，不得作為證據，合先敘明。至被害人丁○○所簽具表
    示具領及指認贓物意思之贓物認領保管單，雖亦係被告以外
    之人於審判外之書面陳述，然經本院於審判期日提示被告後
    ，被告及辯護人就證據能力方面並未聲明異議，且本院審酌
    被害人丁○○與被告素不相識，僅為單純之竊盜案件被害人
    ，其於案發後記憶猶新之情況下所為書面陳述，可信性甚高
    ，被告對該贓物認領保管單上所列物品確實為其自丁○○住
    處所竊得之物乙節復不爭執，故如引用丁○○上開贓物認領
    保管單之書面陳述作為證據應屬適當，依刑事訴訟法第159
    條之5 規定，即有證據能力，合先敘明。
二、前揭犯罪事實，業據被告甲○○於警訊、偵查及本院審理中
    均坦承不諱，核與證人即被害人丁○○於本院審理中所證述
    之情節相符，並有上開贓物認領保管單乙紙、贓物照片乙幀
    在卷可憑，足認被告之自白與事實相符。據此，本案事證明
    確，被告犯行堪以認定。
三、按窗戶依社會通常觀念認具防盜之作用，屬安全設備之一種
    ，公訴意旨認係門扇，尚有誤會。故核被告所為，係犯刑法
    第321 條第1 項第1 款、第2 款夜間侵入住宅踰越安全設備
    之加重竊盜罪。本院爰審酌被告雖有事實欄所示之前科，但
    近十餘年來即無犯罪紀錄，素行尚可，犯罪之動機為竊取財
    物變賣圖利、夜間侵入住宅對於被害人身心所造成之威脅程
    度甚鉅、所竊取之財物價值約數萬元、尚非甚鉅、及犯罪後
    坦承主要犯行之態度、被害人丁○○亦表示願意寬恕被告等
    一切情狀，量處如主文所示之刑，以資懲儆。
四、公訴意旨以被告竊取物品後欲行離去時，因為證人丁○○所
    發現追捕，詎被告為脫免逮捕、防護贓物，竟於上開四樓樓
    梯間處，當場對丁○○施以強暴，將之推倒在地，使其受有
    前揭傷害（未據提出傷害告訴），因認被告所為，係涉犯刑
    法第329 條、第330 條第1 項之加重準強盜罪嫌。惟按刑法
    第329 條之準強盜罪，係以竊盜或搶奪，因防護贓物、脫免
    逮捕或湮滅罪證，而當場施以強暴、脅迫者為構成要件。其
    中所謂強暴，謂直接或間接對於人之身體施以暴力，壓制被
    害人之抗拒，或使被害人處於不能抗拒之狀態，最高法院82
    年度台上字第3842號判決意旨可資參照；亦即係主動以有形
    之體力或其他行為，造成被害人一種心理上或生理上被強制
    之狀態，始足當之，如僅有強力排除猛拖之被動行為，尚難
    認為有積極暴行而達於強暴脅迫之程度，最高法院43年度台
    上字第670 號判決意旨亦可參照。經查：
  (一)本件被告堅決否認其於脫免逮捕時有對證人丁○○施以強暴
    手段，辯稱：其當時單純欲往樓下逃跑，因丁○○伸手抱住
    或拉住伊，伊害怕想要逃跑，於扭動間不慎撞到丁○○，使
    丁○○摔倒受傷（參見93年度偵字第18633 號偵查卷第31頁
    及本院94年4 月29日準備程序筆錄第2 頁），伊並未對丁○○作出攻擊行為等語。
  (二)證人丁○○於本院審理中業已證稱：「（檢察官問：是否有
    抓到被告？）有。他有掙脫。（檢察官問：抓到被告哪個部
    位？）有在抓來抓去的樣子，所以有抓到他的身體，我就抱
    住他，時間久了，我也忘記當時的實際情形。（檢察官問：
    抓住被告以後，被告有沒有掙脫？）他有掙脫，但是就被制
    服。（檢察官問：如何掙脫？）當時大家的心情很緊張，大
    家都在掙扎，被告就只有紐（扭）來紐（扭）去而已。…（
    辯護人問：是否有要對你反擊？）沒有。…（辯護人問：你
    的傷勢是因為抓被告的過程中不慎所導致的？）是的。（辯
    護人問：並不是被告反擊所導致的？）不是。（審判長問：
    掙脫的過程中，被告是否有故意撞你？）因為我要抓他，所
    以他一定會跑，所以我們身體都會有掙扎，他沒有故意撞我
    。」等語（參見本院94年6 月10日審判筆錄第3 、4 、6 至
    8 頁），可見當時係因被告於逃跑過程中，為證人丁○○以
    手抓住或抱住後，被告為擺脫丁○○之攔阻行為，方以身體
    扭動之方式欲逃離現場，衡情應僅屬抗拒攔阻之被動拉扯行
    為，客觀上並非主動以壓制或攻擊證人丁○○之方式達其脫
    免逮捕之目的，至為灼然；且依證人丁○○所述，該處樓梯
    間之寬度約僅80公分（參見上開審判筆錄第8 頁），甚為窄
    小，是於掙扎扭動過程中，證人丁○○失去平衡而不慎跌倒
    ，亦有可能，自不能單以丁○○跌倒受傷之結果而反推係因
    被告主動攻擊之故，要屬當然。據此，被告既非主動對證人
    丁○○施以有形之暴力，以壓制證人丁○○，而僅係對證人
    丁○○之攔阻、壓制被動地抗拒拉扯，復又查無其他積極證
    據足資證明被告有因脫免逮捕或防護贓物而當場對證人丁○○施以強暴之行為，揆諸前揭說明，尚難認被告有公訴人所
    指準強盜罪之犯行，起訴法條即有未恰，惟因起訴之基本社
    會事實即被告竊盜之事實仍屬同一，本院自應依法變更起訴
    法條，附此敘明。
據上論斷，應依刑事訴訟法第299 條第1 項前段、第300 條，刑
法第321 條第1 項第1款、第2款，判決如主文。
本案經檢察官乙○○到庭執行職務。
中　　華　　民　　國　　94　　年　　6 　　月　　24　　日
                  刑事第一庭審判長法　官
                                  法  官
                                  法  官
以上正本證明與原本無異。
如不服本判決應於送達後10日內向本院提出上訴狀。
                                  書記官　周雅玲
中　　華　　民　　國　　94　　年　　6 　　月　　24　　日
附錄本案論罪科刑法條全文：
刑法第321 條
犯竊盜罪而有左列情形之一者，處六月以上、五年以下有期徒刑：
一於夜間侵入住宅或有人居住之建築物、船艦或隱匿其內而犯之者。
二  毀越門扇、牆垣或其他安全設備而犯之者。
三  攜帶兇器而犯之者。
四  結夥三人以上而犯之者。
五  乘火災、水災或其他災害之際而犯之者。
六  在車站或埠頭而犯之者。
前項之未遂犯罰之。
